臺灣基隆地方法院刑事判決　　　　　 96年度交簡上再字第1號
聲　請　人
即　公訴人　臺灣基隆地方法院檢察署檢察官
再審被　告　丁○○
上列再審被告因被告過失傷害案件，不服本院基隆簡易庭91年度
交簡字第670號，中華民國91年12月27 日第一審判決（起訴案號
：臺灣基隆地方法院檢察署91年度調偵字第81號），提起上訴，
經本院於92年4月30日以92年度交簡上字第5號判決將原判決撤銷
，改判丁○○從事業務之人，因業務上之過失傷害人，處有期徒
刑7月，緩刑3年確定後，經檢察官聲請再審，本院於96年3月9日
以95年度聲再字第4號裁定准予開始再審，本院判決如下：
    主  文
丁○○無罪。
    事  實
一、公訴意旨略以：再審被告丁○○於民國91年7月26日上午7時
    20分許，駕駛車牌號碼9B-3883 號自用小客車，沿基隆市○○路由八堵往基隆市區方向行駛，行經基隆市○○路64巷口
    時，本應注意車前狀況，並隨時採取必要之安全措施，且依
    當時天候晴、日間自然光線、路面乾燥、無障礙物、視距良
    好等一切情況，並無不能注意之情形，竟因精神不繼而睡著
    ，疏未注意車前狀況，而撞及因紅燈而站立在道路中央分隔
    島等待通行之印尼國人甲○○○○○○，致甲○○○○○○受有腦挫傷、右
    足冗腱撕裂傷及第十二胸椎壓迫性骨折之傷害，因認再審被
    告涉犯過失傷害罪嫌。
二、按犯罪事實應依證據認定之，無證據不得認定犯罪事實；不
    能證明被告犯罪或其行為不罰者，應諭知無罪之判決，刑事
    訴訟法第154條第2項、第301條第1項分別定有明文。次按事
    實之認定，應憑證據，如未能發現相當證據，或證據不足以
    證明，自不能以推測或擬制之方法，以為裁判基礎；告訴人
    之告訴，係以使被告受刑事訴追為目的，是其陳述是否與事
    實相符，仍應調查其他證據以資審認（最高法院40年臺上字
    第86號、52年臺上字第1300號判例意旨參照）。次按認定不
    利於被告之事實，須依積極證據，茍積極證據不足為不利被
    告之認定時，即應為有利被告之認定（最高法院30年上字第
    816號判例意旨參照）。刑事訴訟法第161條第1 項亦規定，
    檢察官就被告犯罪事實，應負舉證責任，並指出證明之方法
    ，是檢察官對於起訴之犯罪事實，應負提出證據及說服之實
    質舉證責任，倘其所提出之證據，不足為被告有罪之積極證
    明，或其指出證明之方法，無從說服法院以形成被告有罪之
    心證，基於無罪推定之原則，自應為被告無罪判決之諭知（
    最高法院92年度台上字第128號判例參照）。
三、本件公訴人認再審被告涉有過失傷害罪嫌，無非係以再審被
    告之供述、告訴人 甲○○○○○○、證人丙○○之證述及基隆市警
    察局舉發違反道路交通管理事件通知單、交通事故調查報告
    表、診斷證明書、照片等在卷，為其論據。
四、訊據再審被告於本院二審訊問時雖坦承犯行，惟復否認先前
    之陳述，辯稱：案發時並非其駕駛該車，其並不知道實際上
    是誰開的，是乙○○告訴其車子撞到了，車子在派出所，因
    乙○○無駕駛執照，請其頂替承認係由其駕駛，去派出所作
    筆錄幫他將車子領回，經判處有期徒刑7月，緩刑3年確定，
    嗣因緩刑被撤銷，故於94年1月24 日出面自首供出實情等語
    。經查：
  (一)再審被告固於警詢、偵查及本院二審審理時均供稱，案發當
    時係由伊駕駛車號9B-3883號自小客車，然其於94年1月24日
    出向檢察官自首，改稱當時係乙○○要求他出面承認車子係
    他駕駛的，實際上案發當時他在家中，其前後供述內容已有
    不同，則再審被告於先前不利己之供述，已有可疑。
  (二)又據證人乙○○亦到庭結證稱：「（問：91年7月26日9B-38
    83號自小客車發生車禍你何時知悉？）下午過後，詳細時間
    不記得，我白天都在休息，我是接到跟我借車朋友綽號『阿
    偉』（詳細姓名我不知道）的電話，他說他開我的車出車禍
    ，我問他在何處出車禍，他說在南榮路附近，我問他車子撞
    的怎樣，他說撞的情況很不好，他說可能有撞到人，我問他
    你有無去警察局，他說他沒有去，我問他現在要如何處理，
    我說你借我的車出車禍你要出來處理，他就把我電話掛了，
    我就打他的手機，都打不通。」、「（問：你何時將上開小
    客車借給阿偉？）出事情的前一天阿偉到我店裡喝酒，他說
    隔天要用車去接朋友，當天晚上十點多就將車鑰匙交給阿偉
    ，行照在車上。」、「（問：你上開自小客車的鑰匙如何取
    回？）我到派出所時我的車子已經被吊到派出所旁邊，我沒
    有拿到車子鑰匙，過了幾天我委託一位姓王的朋友將我的車
    子吊去修車廠修理，修車廠估價六、七十萬元，我沒有那麼
    多現金，卡拉ＯＫ店生意也不好，後來我就去南部工作，基
    隆住家也被拍賣，有一次我有打電話給修車廠問他我的車子
    如何處理，對方支吾其詞，直到94年底我因組織犯罪遭通緝
    ，入獄之後檢察官有問到這個案子我才知道我的自小客車已
    經被賣掉了。」、「（問：你知道發生車禍後，你如何找丁○○？）我知道當天的傍晚我打行動電話給丁○○，我跟丁○○說我的朋友借我的車子出車禍，希望他幫我出面去做筆
    錄解決，他說好。」、「（問：丁○○答應後如何去警局作
    筆錄？）我只記得我有陪丁○○去派出所作筆錄，但我們兩
    個如何碰面我忘記了。」、「（問：你叫丁○○去做筆錄出
    面解決時他是否知道車禍有撞到人？）我大約有跟他提了一
    下。」等情明確。
  (三)再按再審被告茍非確有頂替之事，其何以於明知頂替人犯會
    構成較重之罪，再為上開無益於己之辯稱，而徒攬自己刑責
    之理（頂替罪部分業經本院以95年度基簡字第385 號判決判
    處有期徒刑3 月確定），則被告於本院供稱其並非駕駛人等
    情，當非杜撰之虛詞。
  (四)至告訴人 甲○○○○○○、證人丙○○於上述車禍發生當時均未看
    見駕駛人係何人，尚難以其事後之指訴，逕認再審被告有何
    過失傷害犯行，另道路交通事故調查報告表、基隆市警察局
    交通隊處理交通事故現場照片、舉發違反道路交通管理事件
    通知單、驗傷診斷書、診斷證明書，亦僅能證明告訴人甲○○○○○○於上開時地遭車號9B-3883號自用小客車之駕駛人撞擊受
    傷之事實，公訴人所舉上述證據，均尚難認係已達再審被告
    有罪之積極證明。
五、綜上所述，公訴人提出之證據尚難認已達無合理懷疑證明再
    審被告有過失傷害犯行，此外，依卷內資料復查無其他積極
    證據足認再審被告有何公訴意旨所指之犯行，再審被告犯罪
    尚屬不能證明，揆諸首揭說明，自應諭知再審被告無罪之判
    決。至再審被告供稱該車並非由其駕駛，而係車主乙○○要
    求其頂替等情，則乙○○是否涉犯過失傷害罪嫌，應由檢察
    官另行偵查，附此敘明。
據上論斷，應依刑事訴訟法第436條、第301條第1 項判決如主文
。
本案經檢察官戊○○到庭執行職務。
中　　華　　民　　國　　96　　年　　7　　月　　31　　日
                  刑事第三庭審判長法    官  鄭景文
                                  法    官  王美婷
                                  法    官  林淑鳳
上正本證明與原本無異。
如不服本判決，應於判決送達後10日內向本院提出上訴狀（應抄
附繕本）。告訴人或被害人如對於本判決不服者，應具備理由請
求檢察官上訴，其上訴期間之計算係以檢察官收受判決正本之日
期為準。
中　　華　　民　　國　　96　　年　　7　　月　　31　　日
                                  書 記 官  郭廷耀
